【裁判字號】    91,訴,1507
【裁判日期】    920820
【裁判案由】    公共危險
【裁判全文】
臺灣桃園地方法院刑事判決                        九十一年度訴字第一五０七號
    公  訴  人  臺灣桃園地方法院檢察署檢察官
    被      告  庚○○
    選任辯護人  何威儀律師
右列被告因公共危險案件，經檢察官提起公訴（九十一年度偵字第一五四五一號），
本院判決如左：
    主  文
庚○○放火燒燬現供人使用之住宅，未遂，處有期徒刑年捌月。
    事  實
一、庚○○於民國九十一年七月十八日凌晨零時四十分許，持裝滿汽油之寶特瓶一只
    ，在辛○○承租之桃園縣平鎮市○○路一三六巷四十九號三樓門口前，要求辛○○與之復合未果，竟萌生報復之意，明知辛○○上址租屋處，係現供人居住使用
    之上下連棟式住宅，如經放火燃燒，勢必延燒整該棟住宅，竟仍基於放火燒燬前
    開住宅之犯意，將上揭汽油潑灑於辛○○住處木門，再以不詳方法點火點燃，火
    起後濃煙密佈，火勢並沿汽油流向，延燒及二、三樓間之樓梯間，致該木門及二
    、三樓間之樓梯間牆面因此受熱燻黑。幸經住於同棟二樓之房東己○○發覺及時
    以廢土覆蓋之方式撲滅，方未損及該住宅之主要結構及效用，使庚○○未能得逞
    。
二、案經桃園縣警察局平鎮分局報告臺灣桃園地方法院檢察署檢察官偵查起訴。
    理  由
一、訊據被告庚○○固坦承與辛○○前係男女朋友關係，並曾去過辛○○上址租屋處
    數次等情，惟矢口否認有何放火之犯行，辯稱：九十一年七月十八日伊一直待在
    家中，未至現場放火云云。然查：
  (一)被告右揭犯罪事實，業據證人辛○○於警偵訊中指訴：九十一年七月十八日零時
    四十分許，伊已分手之男友即被告，突然出現在伊承租之桃園縣平鎮市○○路一
    三六巷四十九號二樓（應為三樓之誤）房間門口，要跟伊說話，伊說不行，就把
    門關上，就聽到門外有潑水的聲音，然後就馬上起火燃燒．．伊見到被告時，其
    有一隻手放在背後等語綦詳，核與證人即同棟五樓之住戶甲○○於警偵訊及本院
    審理時，證述：伊於案發當日凌晨零時四十分許回家時，在上址後門遇到被告，
    因認被告亦係該處之房客，乃開門讓其入內，有見到被告手持一寶特瓶，裡面是
    滿的，伊待被告關上門才上樓，被告是到三樓，其後即聽見三樓有人爭吵，聲音
    很大，又聽到關門聲後，就發現房子燒起來，伊從五樓往下看，火勢很大，還有
    紅光及黑煙，並聞到汽油的味道等語相符，並經證人即住於同棟二樓之房東己○○於警偵訊及本院審理時，證稱：伊於九十一年七月十八日零時四十分許，在上
    址二樓睡覺時，突然聽見有人喊失火，即起床開門查看，見二樓通往三樓之樓梯
    間正在燒，並有很濃的汽油味，就以種花的廢土滅火等語屬實，且有證人辛○○
    、甲○○指認被告之口卡片影本一張及現場照片四張在卷足憑，而證人辛○○、
    己○○、甲○○與被告間均無怨隙，衡情自無構陷之理，是被告所辯：案發時並
    未在場放火云云，顯係事後卸責之詞，要難採信。
  (二)又證人辛○○既已指稱：被告當時有一隻手放在背後，且於其關門後即聽到門外
    有潑水聲，隨即起火燃燒等情，佐以證人甲○○前揭證述，堪信被告係以放於背
    後之手，持該一盛裝汽油之寶特瓶無訛，是其二人所述彼此印證，並無何悖理之
    理，故辯護意旨認證人辛○○、甲○○此部分之證述互相矛盾云云，自不足採憑
    。至被告聲請本院訊問之證人丁○○、戊○○、丙○○、乙○○四人，到庭均未
    能指述被告於案發當時確實在家，且從未外出，是其等證述之內容，自不足採為
    被告未涉犯本件公共危險案件之有利證明。
  (三)再辯護意旨認被告係一邊緣性智能障礙之人，固以中華民國殘障手冊影本、壢新
    醫院診斷證明書及臨床心理衡鑑會診申請及報告單等件為據，然被告於案發當日
    尚知利用證人甲○○開門之際，尾隨進入辛○○之租屋處縱火，且於本院審理時
    ，對於所詢事項均能理解無誤，其回答亦能切中問題，而經本院送請行政院衛生
    署桃園療養院鑑定結果，亦認：被告總智商七十七，介於一般智商與輕度智障之
    間，為邊緣性智能，依學理判斷，邊緣性智能僅智能略低一般水準，其學習能力
    、衝動控制以及價值判斷，與一般人相比，並未達臨床上障礙之程度。而被告平
    日也可自理生活，可自行騎乘機車、進行購買行為、有自己之社交生活、自行結
    交異性朋友，顯示被告之一般能力與常人相較，並無明顯較差之情形；關於涉案
    當時情境，雖被告頻以「不知道」回答，但經仔細反覆詢問後，仍能描述當悄情
    境，儘管被告否認犯行，但仍可知縱火行為之影響及後果，也知縱火是不對的行
    為，故涉案當時應未達精神耗弱之程度等情，復有該院九十二年六月十日九十二
    桃療醫字第００二七二二號函所附之精神鑑定報告書一份附卷可稽，足見被告僅
    智能略低於一般人而已，對於外界事物尚非無法查察理會，堪認其行為當時並無
    心神喪失或精神耗弱情形，至為灼然。
  (四)綜上所述，本件事証明確，被告犯行堪予認定，應依法論科。
二、查被告庚○○已著手實施放火行為後，為證人己○○及時發覺滅火，使該住宅未
    生喪失效用之損壞之燒燬結果，是核被告所為，係犯刑法第一百七十三條第三項
    、第一項之放火燒燬現供人使用之住宅未遂罪。被告著手本件放火行為之實施而
    不遂，為未遂犯，應依刑法第二十六條前段規定減輕其刑。爰審酌被告智識程度
    不高、屬邊緣性智能，僅因感情不順即於住宅內恣意縱火，雖犯行不遂損害尚輕
    ，惟其罔顧他人生命手段凶險，且嚴重危害公共安全，惡性甚重，及其犯罪後猶
    飾詞狡辯，顯無悔意等一切情狀，量處如主文所示之刑，以示懲儆。
據上論斷、應依刑事訴訟法第二百九十九條第一項前段，刑法第一百七十三條第三項
、第一項、第二十六條前段，判決如主文。
本案經檢察官魏雯祈到庭執行職務。
中      華      民      國    九十二    年      八      月     二十     日
                                臺灣桃園地方法院刑事第五庭
                                    法  官    丁  俊  成
右正本證明與原本無異。
如不服本判決，應於判決送達後十日內向本院提出上訴狀( 應附繕本 )，上訴於臺灣
高等法院。
                                    書記官    簡  慧  瑛
中      華      民      國    九十二    年      八      月     二十     日
附錄本案論罪科刑依據之法條：
刑法第一百七十三條：
放火燒燬現供人使用之住宅或現有人所在之建築物、礦坑、火車、電車或其他供水、
陸、空公眾運輸之舟、車、航空機者，處無期徒刑或七年以上有期徒刑。
失火燒燬前項之物者，處一年以下有期徒刑、拘役或五百元以下罰金。
第一項之未遂犯罰之。
預備犯第一項之罪者，處一年以下有期徒刑、拘役或三百元以下罰金。


司法院資訊處製作；財團法人民間司法改革基金會備份。
